臺灣高等法院高雄分院民事裁定　　　　　110年度上字第236號
上　訴　人　王麗珠　
訴訟代理人　洪士宏律師
　　　　　　甘芸甄律師
被 上訴 人　蘇惠英　

訴訟代理人　凃禎和律師
上列當事人間請求所有權移轉登記事件，上訴人聲請追加原告，
本院裁定如下：
    主  文
王麗玉、王超民、王靖雲及王素珍應於本裁定送達翌日起五日追
加為原告。
    理  由
一、本件上訴人於原審主張：坐落高雄市○○區○○段0 地號土
    地（面積27㎡，權利範圍全部，下稱系爭土地），係上訴人
    之母親王蘇乙（民國105 年3 月27日死亡）於57年間出資向
    臺灣銀行所購買，借名登記在長子王忠勝（於83年7 月27日
    死亡）名下。王蘇乙生前於100 年11月22日將系爭土地贈與
    上訴人，並曾多次向王忠勝與被上訴人表示系爭土地應歸上
    訴人所有，當時上訴人因不諳法律而未辦理過戶登記。兩造
    間就系爭土地屬借名登記之法律關係，上訴人以起訴狀繕本
    之送達，終止該借名登記契約，爰依終止借名登記法律關係
    及民法第767 條之規定，請求被上訴人將系爭土地所有權移
    轉登記予上訴人。上訴人上訴本院後，陳明不再主張王蘇乙
    生前將系爭土地贈與上訴人，更正主張：王蘇乙就系爭土地
    與王忠勝成立借名登記契約，該契約不因王忠勝與王蘇乙死
    亡而消滅。王忠勝死亡後，系爭土地以分割繼承為原因登記
    為被上訴人所有。王蘇乙死亡後，由其繼承人即上訴人、王
    麗玉、王超民、王靖雲及王素珍（後3 人代位繼承王忠勝）
    繼承系爭土地借名登記契約之借名人地位及權利義務。上訴
    人本於王蘇乙繼承人之地位，以110 年10月14日民事上訴補
    充理由狀繕本之送達，終止該借名登記契約，並依借名登記
    契約終止後返還請求權，求為判決被上訴人應將系爭土地所
    有權移轉登記予王蘇乙之全體繼承人即上訴人、王麗玉、王
    超民、王靖雲及王素珍公同共有。上訴人於本院為訴之變更
    ，其請求之基礎事實同一，依民事訴訟法第446 條第1 項、
    第255 條第1 項第2 款規定，應予准許，先予敘明。
二、按訴訟標的對於數人必須合一確定而應共同起訴，如其中一
    人或數人拒絕同為原告而無正當理由者，法院得依原告聲請
    ，以裁定命該未起訴之人於一定期間內追加為原告。逾期未
    追加者，視為已一同起訴，民事訴訟法第56條之1 第1 項定
    有明文。次按繼承人有數人時，在分割遺產前，各繼承人對
    於遺產全部為公同共有，為民法第1151條所明定。又公同共
    有債權之行使，除公同關係所由規定之法律或契約另有規定
    外，應得公同共有人全體之同意，同法第831 條準用第828
    條第3 項亦定有明文。故繼承人因繼承而取得之債權，乃公
    同共有債權。如由公同共有人即繼承人中之一人或數人就此
    項債權為訴訟上之請求時，自須得其他繼承人全體之同意，
    始能謂當事人適格無欠缺。本件依上訴人變更之訴主張之原
    因事實，王蘇乙死亡後，由其繼承人繼承系爭土地借名登記
    契約之權利義務，借名契約終止後返還請求權為王蘇乙全體
    繼承人公同共有之債權，該公同共有債權之行使，依前揭說
    明，須得王蘇乙之繼承人全體同意，或其全體為原告，當事
    人始為適格。而王蘇乙之繼承人除上訴人外，尚有王麗玉、
    王超民、王靖雲及王素珍，有戶籍謄本及繼承系統表可稽。
    然經本院通知王麗玉、王超民、王靖雲及王素珍限期陳述意
    見，王麗玉具狀以系爭土地登記為王忠勝所有，乃其母親王
    蘇乙生前之財產規劃分配，絕無借名登記之事為由，拒絕同
    為原告，另王超民、王靖雲及王素珍均為被上訴人之子女，
    則均未陳明願同為原告，將使上訴人之當事人不適格，上訴
    人聲請裁定命王麗玉、王超民、王靖雲及王素珍追加為原告
    ，核無不合，應予准許，爰命王麗玉、王超民、王靖雲及王
    素珍於5 日內追加為原告，逾期未追加，視為已一同起訴，
    裁定如主文。
中    華    民    國  110     年    11    月      4   日
                            民事第四庭
                                審判長法  官  甯  馨
                                      法  官  何悅芳
                                      法  官  徐文祥
以上正本證明與原本無異。
如不服本裁定應於送達後10日內向本院提出抗告狀（須按他造當
事人之人數附繕本），並繳納抗告費新臺幣1,000元。
中    華    民    國   110    年    11    月    4     日
                                      書記官  王居珉